【裁判字號】    90,訴,295
【裁判日期】    900320
【裁判案由】    偽造文書等
【裁判全文】
臺灣板橋地方法院刑事判決                        九十年度訴字第二九五號
    公訴人  臺灣板橋地方法院檢察署檢察官
    被  告  丁○○
右列被告因偽造文書等案件，經檢察官提起公訴（八十九年度偵字第二三一七一號）
，本院判決如左：
    主  文
丁○○攜帶兇器竊盜，處有期徒刑捌月。民國八十九年十一月十五日丁○○在中華電
信股份有限公司新莊營運處行動電話業務（租用/ 異動）申請書與同意書各貳紙上偽
造之丙○熙、乙○○印文各貳枚均沒收。又行使偽造私文書，足以生損害於他人，處
有期徒刑肆月。民國八十九年十一月十五日丁○○在中華電信新莊營運處行動電話業
務（租用/ 異動）申請書與同意書各壹紙上偽造之甲○○署押各壹枚均沒收。應執行
有期徒刑壹年。民國八十九年十一月十五日丁○○在中華電信股份有限公司新莊營運
處行動電話業務（租用/ 異動）申請書與同意書各貳紙上偽造之丙○熙、乙○○印文
各貳枚及同年十二月十八日丁○○在同種申請書與同意書各壹紙上偽造之甲○○署押
各壹枚均沒收。
    事  實
一、丁○○於民國八十九年九、十月間某日，在臺北市○○○路旁，見路邊停放不詳
    車號之自用小客車內置有丙○熙之身分證影本一紙（丙○熙所有之車號Ｇ八－二
    一三七號自用小客車於八十九年八月二十七日上午八時許，在桃園縣蘆竹鄉○○
    路二四七巷三之一號前遭不詳名籍之人竊取，置於車內之身分證一併被竊），遂
    意圖為自己不法之所，撿拾路邊足以傷人可作為兇器之石塊一枚，擊破該自用小
    客車車窗玻璃後（毀損部分未經告訴），下手竊取該身分證影本。繼又於同年九
    、十月間某日，至臺北市○○○路之「萊爾富便利商店」，向不知情之該店店員
    詢問是否曾拾獲他人遺失之身分證，待店員出示乙○○之身分證（該身分證係乙○○係於八十九年間在臺北市○○○路附近遺失），丁○○遂謊稱係吳欣潁之兄
    ，使該店員陷於錯誤，將該身分證交予丁○○。丁○○乃基於概括之犯意，先於
    八十九年十一月十五日在臺北縣新莊市○○○路某刻印店內，利用不知情之店員
    偽造丙○熙與乙○○印章各一枚，再持前開丙○熙與乙○○之身分證影本及正本
    ，至臺北縣新莊市○○街三十七號「神腦國際通訊行」，利用該通訊行不知情之
    店員以丙○熙及乙○○名易填寫中華電信股份有限公司（以下簡稱中華電信）新
    莊營運處行動電話業務（租用/ 異動）申請書與同意書各二紙，丁○○並在申請
    書與同意書上分別以偽造之上開印章蓋為印文，持交該通訊行據以向中華電信申
    請行動電話門號，足生損害於丙○熙、乙○○、及神腦國際通訊行、中華電信申
    請及辦理行動電話門號之正確性。丁○○待取得0000000000號（丙○
    熙名義）、及0000000000號（乙○○名義）二支行動電話門號後，便
    基於意圖為自己不法利益之概括犯意，於八十九年十一、十二月間，連續使用上
    開行動電話門號對外通訊聯絡，致使中華電信行動電話之通信系統陷於錯誤，予
    以接收而提供服務，獲得使用無線電話通信之財產上不法利益，總計二門號電話
    於該時段內之通訊使用費共新臺幣（下同）一萬五千一百十六元，事後並將偽造
    之丙○熙、乙○○印章丟棄。丁○○復於同年十一、十二月間某日，在臺北縣三
    重市○○街十九之三號前，拾獲甲○○所有遭人竊取後棄置該處之皮夾一只（該
    皮夾係甲○○於同年六月十七日晚間十時許，在三重市○○街信義公園旁遭不詳
    之人竊取，內有身分證、駕駛執照、行車執照、及現金二千餘元，丁○○拾獲時
    已無現金），竟另基於為自己不法所有之意圖，將皮夾內甲○○身分證與駕駛執
    照侵占入己，皮夾與其餘之物則棄置原處，而駕駛執照嗣亦丟棄。丁○○復於同
    年十二月十八日下午六時許，另基於偽造文書之犯意，持甲○○身分證至前開「
    神腦國際通訊行」，填寫行動電話申請書與同意書各一紙，並在申請書與同意書
    上各偽造甲○○署押一枚，持交該店據以申請行動電話門號，足生損害於甲○○
    及該通訊行申辦行動電話門號之正確性。翌日（十二月十九日）下午五時許，丁○○至該通訊行欲取申請之門號時，為該通訊行負責人戊○○發覺報警查獲，並
    扣得甲○○身分證一枚。
二、案經臺北縣警察局三重分局移送臺灣板橋地方法院檢察署檢察官偵查起訴。
    理  由
一、前揭事實，業據被告丁○○於偵查中及本院審理時坦承不諱（見偵查卷第三十頁
    、第三十七頁至第三十八頁、第四十一頁、本院九十年二月九日訊問筆錄、同年
    三月六日審判筆錄），核與被害人丙○熙、乙○○、甲○○、及神腦國際通訊行
    負責人戊○○等分別於警訊時及偵審中指述情節相符（見偵查卷第八頁至第十二
    頁、第四十八頁、本院九十年月日訊問筆錄、同年三月六日審判筆錄），並有被
    告先後偽造丙○熙、乙○○、甲○○等三人蓋章或簽名填寫之中華電信新莊營運
    處行動電話業務申請書與同意書各三紙、丙○熙、乙○○、甲○○身分證影本各
    一枚、甲○○簽具之贓物認領保管單一紙、及中華電信八十九年十二月份電信費
    收據二紙附卷可稽，本件事證明確，被告犯行堪予認定。
二、查被告撿拾路邊可作為兇器使用之石塊砸破車窗，竊取丙○熙身分證影本，核其
    所為係犯刑法第三百二十一條第一項第三款之攜帶兇器加重竊盜罪。公訴意旨認
    被告所為係犯刑法第三百二十條之普通竊盜罪，尚有誤會，起訴法條既有未洽，
    應予變更。又被告以詐術使不知情之便利商店店員陷於錯誤，交付乙○○遺失之
    身分證，核其所為係犯同法第三百三十九條第一項之詐欺取財罪。其同時偽造丙○熙、乙○○印章，連同二人身分證影本及證本持往神腦國際通訊行辦理申請行
    動電話門號，在中華電信新莊營運處行動電話業務申請書與同意書上分別蓋用丙○熙、乙○○印章為印文後，交由神腦國際通訊行辦理申請電話門號，核其所為
    係犯同法第二百十六條、第二百十條之行使偽造私文書罪，其偽刻丙○熙、乙○○印章，進而在申請書上蓋為印文，係偽造私文書之部分行為，為偽造私文書罪
    吸收，不另論罪，而其偽造私文書之低度行為復為其後行使之高度行為吸收，論
    以行使偽造私文書罪。其以一行使偽造私文書之行為，同時侵害數人之法益，為
    想像競合犯，應從一重之行使偽造私文書罪處斷。再被告取得00000000
    00號及0000000000號二支行動電話門號後，多次使用上開電話門號
    對外通訊聯絡，致使中華電信行動電話之通信系統陷於錯誤，予以接收提供服務
    ，獲得使用無線電話通信之財產上不法利益，總計二門號電話之通訊使用費共一
    萬五千一百十六元，核其所為又犯刑法第三百三十九條第二項之詐欺得利罪。其
    先後多次詐欺得利之行為，亦時間緊接，犯罪構成要件相同，顯係基於概括犯意
    為之，應依連續犯論以一罪，並依法加重其刑。至其所犯上開攜帶兇器竊盜、詐
    欺取財、連續行使偽造私文書、連續詐欺得利等四罪間，有方法結果之牽連關係
    ，屬裁判上一罪，應依牽連犯之規定從較重之攜帶兇器竊盜罪處斷。另被告拾獲
    甲○○身分證及駕駛執照後侵吞入己，核其所為係犯刑法第三百三十七條之侵占
    離本人所持有之物罪。其持甲○○身分證填寫行動電話業務申請書與同意書，並
    偽造甲○○署押，交由神腦國際通訊行辦理申請行動電話門號，核其所為係犯同
    法第二百十六條、第二百十條之行使偽造私文書罪，其偽造甲○○署押之行為，
    係偽造私文書之部分行為，為偽造私文書罪吸收，不另論罪，而其偽造私文書之
    低度行為復為其後行使之高度行為吸收，論以行使偽造私文書罪。其所犯侵占離
    本人所持有之物與行使偽造私文書二罪間，亦有方法結果之牽連關係，屬裁判上
    一罪，應依牽連犯之規定從較重之行使偽造私文書罪處斷。至其所犯上開攜帶兇
    器竊盜與行使偽造私文書二罪間，犯意各別，行為亦殊，應分論併罰。公訴意旨
    認被告所犯上開各罪均屬方法結果之牽連犯關係，惟查被告係拾獲甲○○身分證
    後始又起意持該身分證冒名申請行動電話門號，客觀上此部分自係另行起意，公
    訴意旨就此尚有誤會，附此敘明。爰審酌被告犯罪之動機、目的、手段、知識程
    度、及犯罪後尚能坦承犯行等一切情狀，分別量處如主文所示之刑，並定其應執
    行之刑，以示懲儆。
三、被告於八十九年十一月十五日在中華電信新莊營運處行動電話業務（租用/ 異動
    ）申請書與同意書各二紙上偽造之丙○熙、乙○○印文各二枚，及於同年十二月
    十八日在同種申請書與同意書各一紙上偽造之甲○○署押各一枚，依刑法第二百
    十九條之規定，不問屬於犯人與否，均宣告沒收。另被告偽造之丙○熙、乙○○
    印章，業經被告於本院審理時陳明已丟棄，既未經扣案且已丟棄費失，爰不再予
    以宣告沒收，附此敘明。
據上論斷，應依刑事訴訟法第二百九十九條第一項前段、第三百條，刑法第五十六條
、第二百十六條、第二百十條、第二百十九條、第三百二十一條第一項第三款、第三
百三十七條、第三百三十九條第一項、第二項、第五十五條、第五十一條第五款，罰
金罰鍰提高標準條例第一條前段，判決如主文。
本案經檢察官伍逸康到庭執行職務
中      華      民      國        九  十    年    三    月    二  十   日
                                          臺灣板橋地方法院刑事第四庭
                                              法    官    談      虎
右正本證明與原本無異
如不服本判決應於送達後十日內向本院提出上訴狀
附錄本案論罪科刑法條全文
刑法第二百十條
  偽造、變造私文書，足以生損害於公眾或他人者，處五年以下有期徒刑。
刑法第二百十六條
  行使第二百十條至第二百十五條之文書者，依偽造、變造文書或登載不實事項或使
  登載不實事項之規定處斷。
刑法第二百十七條
  偽造印章、印文或署押，足以生損害於公眾或他人者，處三年以下有期徒刑。
  盜用印章、印文或署押，足以生損害於公眾或他人者，亦同。
刑法第二百十九條
  偽造之印章、印文或署押，不問屬於犯人與否，沒收之。
刑法第三百三十七條
  意圖為自己或第三人不法之所有，而侵占遺失物、漂流物或其他離本人所持有之物
  者，處五百元以下罰金。
刑法第三百三十九條
  意圖為自己或第三人不法之所有，以詐術使人將本人或第三人之物交付者，處五年
  以下有期徒刑、拘役或科或併科一千元以下罰金。
  以前項方法得財產上不法之利益或使第三人得之者，亦同。
  前二項之未遂犯罰之。
右正本證明與原本無異。
如不服本判決，應於判決送達後十日內向本院提出上訴狀 (應附繕本) ，上訴於
臺灣高等法院。
                                              書 記 官    陳  君  偉
中      華      民      國      九十      年    三    月     二十九     日


司法院資訊處製作；財團法人民間司法改革基金會備份。
